臺灣高雄地方法院刑事判決　　　　　　　　　　　　九十一年度易字第三二三一號
　　公　訴　人　臺灣高雄地方法院檢察署檢察官
　　被　　　告　乙○○
　　被　　　告　甲○○
右列被告等因贓物案件，經檢察官提起公訴（九十一年度偵字第一八二六八號），本
院判決如左︰
    主  文
乙○○收受贓物，處拘役參拾日，如易科罰金，以佰元（即新台幣玖佰元）折算壹
日。
甲○○無罪。
    事  實
一、乙○○主觀上得預見其兄甲○○之友，即綽號「台北仔」之年籍姓名均不詳之男
    子，於民國八十九年間某日所騎來未懸掛車牌之重型機車（車牌號碼：ＯＫＭ─
    三三一號，引擎號碼：ＦＧ二八五五六五號，為被害人丙○○所有，於八十九年
    十月二十三日晚上七時許失竊），可能係侵害他人財產法益所取得之來路不明之
    贓車，若予以收受騎用，將可能構成收受贓物之行為。旋因「台北仔」將該機車
    留置在乙○○高雄縣杉林鄉桐竹村八一號住處前之芒果樹下，並表示乙○○之家
    人可以騎用該機車。乙○○主觀上既得預見收受騎用該機車將可能構成收受贓物
    之行為，竟欲將該機車作為代步工具之用，於九十一年八月初將該機車故障之處
    修復後，收受騎用該機車，仍容任收受贓物結果之發生。嗣乙○○於九十一年八
    月十八日凌晨一時許騎用該機車行經高雄縣杉林鄉○○○道時，為警查獲。
二、案經高雄縣警察局旗山分局報告台灣高雄地方法院檢察署檢察官偵查起訴。
    理  由
壹、被告乙○○有罪部分：
  一、訊據被告乙○○固坦承前揭未懸掛車牌之機車確係其兄甲○○之友，即綽號「
      台北仔」之年籍姓名均不詳之男子，於八十九年間某日所騎來，並將該機車留
      置在其高雄縣杉林鄉桐竹村八一號住處前之芒果樹下，且表示其之家人可以騎
      用該機車。嗣其於九十一年八月初將該機車故障之處修復後，即騎用該機車，
      並於同年月十八日凌晨一時許騎乘該機車行經高雄縣杉林鄉○○○道時，為警
      查獲該機車係贓車之事實，惟矢口否認有何收受贓物之犯行，辯稱：伊兄甲○○從未告訴伊該機車係贓車，嗣因伊自己之機車壞掉，所以伊才修理好前揭機
      車，只是將該機車暫時作為交通工具云云。經查：
    (一)前揭機車係被害人丙○○所有，於八十九年十月二十三日晚上七時許，在高雄
      市小港區福德西巷三九號住處前遭竊之事實，業據被害人於警訊中指述綦詳，
      並有被害人申報失竊之車輛失竊資料個別查詢報表乙份在卷可稽。又被告騎乘
      該機車於九十一年八月十八日凌晨一時許經警查獲後，所扣得之該機車已經發
      還被害人保管之事實，亦有贓物認領保管單乙紙附卷足憑。是以，該機車既係
      被害人遭竊之機車，自屬不詳之人不法侵害被害人財產法益後所取得之贓物甚
      明。
    (二)其次，被告否認其兄即另被告甲○○曾告知前揭機車係贓車乙事，本院審酌甲○○雖於偵查中供承其於強制戒治完畢回家後，曾向被告告知此事等語，但其
      於本院審理時則到庭表示其有向家人說過該機車係贓車之事，但其不知道被告
      有無聽到等語。故甲○○供詞前後不一，已有瑕疵而屬可疑。惟即便採認以甲○○於偵查中所陳乙節為證，然審諸甲○○既係本案共同被告，其之供詞固可
      作為認定其他被告犯罪之證據，但不能係唯一證據，仍須有其他補強證據存在
    ，方足以認定其他被告確有其所供之犯罪事實。因此，被告明知該機車為贓物
      乙節，經查僅有甲○○於偵查中之供述為證，此外並無其他證據足資證明或補
      強，尚難逕認被告確係明知該機車為贓車。然則，本院以為雖不能證明被告明
      知該機車係贓車，但徵諸該機車並未懸掛車牌，衡情自可能係來路不明之贓車
      ，且該機車係「台北仔」於八十九年間某日騎來置放於被告住處前，迄至九十
      一年八月十八日凌晨一時許為警查獲該車為止，約有二年時間，若非來路不明
      之贓車，豈有任意置放被告住處前長達二年，迄今仍未來取之理？再者，經本
      院當庭質之被告，被告亦坦承確曾懷疑該機車係贓車。從而，縱認被告並未明
      知該機車係贓車，然被告主觀上應有預見該機車可能係贓車，若進而收受騎用
      ，當亦可能構成收受贓物之行為無疑。是被告收受騎用該機車，應具有收受贓
      物之間接故意。
    (三)綜上所述，被告確有收受騎用前揭屬於贓物之機車，其主觀上復有間接故意，
      故其否認並無收受贓物云云，委無足取。事證應屬明確，被告之犯行應堪認定
      。
  二、核被告所為，係犯刑法第三百四十九條第一項收受贓物罪。本院審酌被告並無
任何前科資料，有本院被告院內索引卡紀錄表、台灣高等法院被告全國前案紀
      錄表、刑案資料查註紀錄表各乙份在卷可按，素行尚稱良善；其因一時貪欲而
      收受騎用贓車，固有不該，然於本院審理中已坦承大部分之事實，且該贓車失
      竊時之價值僅約新台幣一萬元，業據被害人陳明在卷（參見警訊卷第七頁正面
      ），現並已發還被害人保管，所生危害尚屬有限等一切情狀，量處如主文所示
      之刑，併諭知易科罰金之標準。
貳、被告甲○○無罪部分：
  一、公訴意旨另以：被告甲○○明知前揭機車係姓名年籍均不詳之綽號「台北仔」
      之男子所竊得之贓物，竟於八十七、八十八年間，在高雄縣杉林鄉○○路八一
      號前，仍向該男子收受，並交由知情之其弟乙○○騎用，嗣於九十一年八月十
      八日凌晨一時許，乙○○騎乘該機車途經高雄縣杉林鄉○○○道時，為警查獲
      等語。
  二、公訴人認被告有收受贓物犯行，無非以：(一)被告坦承：我有跟我弟弟說是贓車
      等語；(二)被害人丙○○於警詢時之指述及贓物認領保管單乙紙等證據資料，為
      其論斷之依據。
  三、按「犯罪事實應依證據認定之，無證據不得推定其犯罪事實」，刑事訴訟法第
      一百五十四條定有明文。又認定犯罪事實所憑之證據，雖不以直接證據為限，
      間接證據亦包括在內；然而無論直接或間接證據，其為訴訟上之證明，須於通
      常一般之人均不致有所懷疑，而得確信其為真實之程度者，始得據為有罪之認
      定（最高法院七十六年度台上字第四九八六號判例參照）。
  四、訊據被告固坦承前揭機車係「台北仔」騎來，嗣放置在其高雄縣杉林鄉○○路
      八一號住處前之芒果樹下，迄今仍未牽回。其曾向家人告知該機車係贓車，而
      後乙○○仍有騎用該機車之事實，惟堅決否認有何收受贓物之犯行，辯稱：「
      台北仔」將該機車騎來當時，伊尚因施用毒品案在強制戒治中，伊於戒治完畢
      回家後，才發現該機車停放在伊家門前，據伊父稱，係「台北仔」騎來找伊，
      但伊不在，該機車又壞掉，才丟在伊家門前，伊並未騎用該機車等語。經查：
    (一)前揭機車係被害人於八十九年十月二十三日晚上七時許，在高雄市小港區福德
      西巷三九號住處前遭竊之事實，業據被害人於警訊中指述綦詳，並有被害人申
      報失竊之車輛失竊資料個別查詢報表乙份在卷可稽；又另被告乙○○亦供稱該
      機車係一、二年前由「台北仔」騎來，當時被告尚在戒治等情，核與被告所辯
      大致相符；而被告因施用毒品案，於八十九年六月十日至同年十二月六日經送
      觀察、勒戒及強制戒治之事實，亦有本院法務部在監在押資料表乙紙附卷為憑
      。準此而論，前揭機車應係被害人於八十九年十月二十三日晚上七時許遭竊後
      ，確可能再由「台北仔」於被告尚在戒治之八十九年間某日騎乘至被告家，嗣
      並將之留置在被告家門前之芒果樹下。公訴意旨認被告係於「八十七、八十八
      年」間向「台北仔」收受該機車，惟因當時該機車尚未失竊，自不可能有此收
      受贓車之情事發生，是公訴意旨所認顯屬有誤。
    (二)其次，「台北仔」將該機車騎至被告家時，被告當時尚在戒治，且並無證據顯
      示被告與「台北仔」有事先合意或遙控收受該機車等事實，衡情自難遽認被告
      有何收受贓車之行為。又被告於戒治完畢返家後，雖得知該機車之事，並曾告
      誡家人該機車係屬贓車，但該機車既係停放於被告家門前之芒果樹下，是否即
      屬由被告收受占有中，自非無疑；況另被告乙○○於本院審理中供稱係其修復
      該機車後騎用，被告並無騎用過該機車等語，益見被告並無收受該機車之事實
      。至被告明知該機車為贓車，竟不向警方報案，仍放任另被告乙○○加以騎用
      ，固有不該，惟此亦僅屬道德上可議，尚不能逕以收受贓物罪相繩。
    (三)末查，依公訴人所提之證據，僅能認被害人之前揭機車遭竊及被告曾向另被告
      乙○○告知該機車係屬贓車之事實，據此而論，亦不足以推認被告即有收受贓
      物之犯行。
  五、綜上所述，被告究否確有收受前揭車輛而該當收受贓物之犯行，本院認為仍存
      有合理之懷疑，尚未到達確信其為真實之程度。此外，復查無其他積極證據足
      資認定被告確有收受贓物之犯行，揆諸首揭法律規定與判例意旨，既不能證明
      被告犯罪，本院自應為無罪判決之諭知。
據上論斷，應依刑事訴訟法第二百九十九條第一項前段、第三百零一條第一項，刑法
第三百四十九條第一項、第四十一條第一項，罰金罰鍰提高標準條例第一項前段、第
二條，判決如主文。
本案經檢察官張啟祥到庭執行職務。
中      華      民      國      九十一      年    十一    月     四     日
                                臺灣高雄地方法院刑事第七庭
                                    法  官    陳信旗
右正本證明與原本無異。
如不服本判決，應於送達後十日內，向本院提出上訴狀。
              書記官    張家榮
中      華      民      國      九十一      年    十一    月     四     日
附錄本判決論罪之法條全文：
刑法第三百四十九條
    收受贓物者，處三年以下有期徒刑、拘役或五百元以下罰金。
    搬運、寄藏、故買贓物或為牙保者，處五年以下有期徒刑、拘役或科或併科一千
    元以下罰金。
    因贓物變得之財物，以贓物論。
